【裁判字號】    98,事聲,87
【裁判日期】    981216
【裁判案由】    確定訴訟費用額聲明異議
【裁判全文】
臺灣臺中地方法院民事裁定         98年度事聲字第87號
聲  明  人  臺中縣政府
法定代理人  黃仲生
相  對  人  財團法人法律扶助基金會
法定代理人  賴古登美
上列當事人間確定訴訟費用額聲明異議事件，聲明人對於本院司
法事務官民國98年11月3日所為之98年度司聲字第2177號民事裁
定處分聲明異議，本院裁定如下：
    主  文
異議駁回。
聲明異議費用由聲明人負擔。
    理  由
一、本件聲明異議意旨略以：本件聲明人與第三人林卉妤間請求
    國家賠償事件（以下簡稱本案訴訟），經鈞院95年度國字第
    9號判決確定，其訴訟費用業經鈞院96年度他字第2號裁定確
    定在案，並經聲明人給付完畢，原裁定再命聲明人支付相對
    人代支出之律師費用，顯有疑義。又原裁定之訴訟費用乃相
    對人代支付之律師酬金請求權，依民法第127條第5款規定，
    因2年間不行使而消滅，本案訴訟既已於民國96年1月8日判
    決確定，則相對人主張之律師酬金請求權依上開規定已於98
    年1月8日消滅時效完成，相對人之請求應無理由，為此提出
    異議，並聲明原裁定廢棄等語。
二、按當事人對於司法事務官處理事件所為之終局處分，得於處
    分送達後十日之不變期間內，以書狀向司法事務官提出異議
    。但支付命令之異議仍適用第518條及第519條之規定。司法
    事務官認前項異議有理由時，應另為適當之處分；認異議為
    無理由者，應送請法院裁定之。法院認第一項之異議為有理
    由時，應為適當之裁定；認異議為無理由者，應以裁定駁回
    之。前項裁定，應敘明理由，並送達於當事人。民事訴訟法
    第240條之4定有明文。
三、次按法院未於訴訟費用之裁判確定其費用額者，第一審受訴
    法院於該裁判有執行力後，應依聲請以裁定確定之。依第一
    項確定之訴訟費用額，應於裁定送達之翌日起，加給按法定
    利率計算之利息。經准予訴訟救助者，於終局判決確定或訴
    訟不經裁判而終結後，第一審受訴法院應依職權以裁定確定
    訴訟費用額，向應負擔訴訟費用之當事人徵收之；其因訴訟
    救助暫免而應由受救助人負擔之訴訟費用，並得向具保證書
    人為強制執行。民事訴訟法第91條第1項、第3項、第114條
    第1項規定甚明。再按分會就扶助事件所支出之酬金及必要
    費用，視為訴訟費用之一部。因法律扶助而由分會支出之酬
    金及必要費用，得向負擔訴訟費用之他造請求。分會得對於
    負擔訴訟費用之他造，請求歸還其支出之酬金及必要費用。
    分會得據受扶助人有執行力之執行名義，聲請確定訴訟費用
    額及強制執行，法律扶助法第35條亦有明文。
四、查本案訴訟前經本院以95年度救字第60號裁定准予訴訟救助
    ，本案訴訟原告林卉妤於起訴時暫免繳納裁判費新台幣（下
    同）9,580元，嗣本案訴訟經本院以95年度國字第9號民事判
    決確定，並諭知訴訟費用由聲明人負擔二分之一，餘由原告
    負擔，本院乃依民事訴訟法第114條第1項規定，以96年度他
    字第2號裁定聲明人應負擔本案訴訟費用4,790元，餘4,790
    元則由第三人林卉妤負擔，於法洵屬有據。而且，該裁定所
    確定之訴訟費用額僅限於第三人林卉妤聲請訴訟救助所暫免
    繳之裁判費9,580元，甚為明顯。至於本件聲請確定訴訟費
    用額事件，則係相對人因本案訴訟准許第三人林卉妤法律扶
    助，而支出律師酬金3萬元，依前述法律扶助法第35條之規
    定，律師酬金視為訴訟費用之一部，故相對人依據本案訴訟
    之執行名義，聲請確定此部分訴訟費用，亦屬有據，且本件
    與上述本院96年度他字第2號民事裁定所確定之訴訟費用，
    二者顯屬不同。原裁定依據相對人所提出之領款單、接案通
    知書及審查表，並經調取本案訴訟卷宗核閱屬實後，裁定聲
    明人應負擔訴訟費用額1萬5,000元，及自裁定送達翌日起至
    清償日止，按年息5%計算之利息，於法並無違誤，聲明人認
    為顯有疑義，應屬誤解。
五、次查，聲請確定訴訟費用事件性質上屬非訟事件，法院僅就
    本案訴訟之訴訟費用形式上審查後，予以裁定，至於當事人
    間實體上之爭執，例如請求權時效是否完成等等，應循訴訟
    程序以資解決，要非非訟裁定法院所得審酌（最高法院56年
    台抗字第714號、57年台抗字第76號判例參照）。是聲明人
    主張本件相對人之律師酬金請求權已罹於時效一事，自非確
    定訴訟費用裁定所須加以審酌，聲明人此部分主張，委無足
    取。
六、綜上所述，本件相對人臺中分會因本案訴訟所支出律師酬金
    為3萬元，有相對人提出之領款單、相對人臺中分會扶助律
    師接案通知書及審查表等附卷可稽。原裁定確定聲明人應負
    擔之訴訟費用額為1萬5,000元，並依民事訴訟法第91條第3
    項規定，諭知自裁定送達之翌日起，加給按法定利率年息5%
    計算之利息，經核並無違誤。本件聲明異議為無理由，應予
    駁回。
七、依民事訴訟法第240條之4第3項、第95條、第78條，裁定如
    主文。
中    華    民    國    98    年    12    月    16    日
                民事第四庭  法  官  陳文燦
正本係照原本作成。
如不服本裁定應於送達後10日內向本院提出抗告狀，並繳納抗告
費新臺幣1,000元。
中    華    民    國    98    年    12    月    16    日
                            書記官  林玉門

司法院資訊處製作；財團法人民間司法改革基金會備份。
